臺灣雲林地方法院民事裁定　　　　　　100年度監宣字第118號
聲　請　人　陳欽典
相　對　人　陳高生
關　係　人　林界森
上列聲請人聲請對相對人為監護宣告事件，本院裁定如下：
    主    文
宣告陳高生（男、民國○○年○○月○○日生、國民身分證統一編號：
Ｚ000000000號）為受監護宣告之人。
選定陳欽典（男、民國○○年○○月○○日生、國民身分證統一編號：
Ｚ000000000號）為受監護宣告人之監護人。
指定林界森（男、民國○○年○○月○○日生、國民身分證統一編號：
Ｚ000000000號）為會同開具財產清冊之人。
聲請費用新臺幣壹仟元由受監護宣告之人負擔。
    理    由
一、聲請意旨略以：聲請人陳欽典為相對人陳高生之長子，關係
    人林界森則為相對人之次子。相對人自民國99年09月28日因
    與第三人朱讌欣於嘉義縣大林交流道與嘉162 線公路4 公里
    處交岔路口發生交通事故而受傷害，經送醫診治，至今仍無
    法恢復健康，經追蹤診斷，相對人目前因中樞神經遺存顯著
    障礙，仍呈大小便失禁，無法自理生活，需專人照護，致不
    能為意思表示或受意思表示，或不能辨識意思表示之效果，
    有診斷證明書、檢察官起訴書、戶籍謄本等件可證。爰依民
    法第14條第1 項、民事訴訟法第597 條第1 項之規定，聲請
    為其監護之宣告，並依民法第1111條之規定，指定聲請人為
    相對人之監護人，暨指定關係人林界森為會同開具財產清冊
    之人等語。
二、按對於因精神障礙或其他心智缺陷，致不能為意思表示或受
    意思表示，或不能辨識其意思表示之效果者，法院得因本人
    、配偶、四親等內之親屬、最近一年有同居事實之其他親屬
    、檢察官、主管機關或社會福利機構之聲請，為監護之宣告
    。受監護宣告之人應置監護人；法院為監護之宣告時，應依
    職權就配偶、四親等內之親屬、最近一年有同居事實之其他
    親屬、主管機關、社會福利機構或其他適當之人選定一人或
    數人為監護人，並同時指定會同開具財產清冊之人。
三、法院選定監護人時，應依受監護宣告之人之最佳利益，優先
    考量受監護宣告之人之意見，審酌一切情狀，並注意下列事
    項：(一)受監護宣告之人之身心狀態與生活及財產狀況。(二)受
    監護宣告之人與其配偶、子女或其他共同生活之人間之情感
    狀況。(三)監護人之職業、經歷、意見及其與受監護宣告之人
    之利害關係。(四)法人為監護人時，其事業之種類與內容，法
    人及其代表人與受監護宣告之人之利害關係，民法第14條第
    1 項、第1110條、第1111條、第1111條之1 分別定有明文。
四、經查，聲請人主張之上開事實，已據其提出戶籍謄本、財團
    法人佛教慈濟綜合醫院大林分院診斷證明書、照片、臺灣嘉
    義地方法院檢察署100 年度偵字第6288號檢察官起訴書影本
    等件為證，參酌相對人經本院法官在鑑定人即財團法人佛教
    慈濟綜合醫院大林分院蔡宗晃醫師前訊問結果，訊問時其眼
    球雖有轉動，但對其姓名、指認週遭人員與其之關係等簡單
    問話，均未有回應，且相對人躺在病床上，插有鼻胃管，四
    肢有萎縮現象，而鑑定醫師鑑定結果亦認為：個案於99年09
    月28日發生車禍，導致腦部受傷，雖經腦部手術治療，迄今
    仍明顯留下後遺症，呈現大小便失禁，手偶爾可以舉起，皆
    需躺床，對醫師問診，偶能以點頭或搖頭表示，但無法完整
    表達，據醫護人員表示其對生理不舒服之處，會以手指示，
    但亦僅局限於生理的部分，目前需靠鼻胃管進食，也需要靠
    導尿管，鑑定過程無法表達週遭的人物，四肢呈現僵硬，生
    活無法自理，起居均需專人照顧，其因心智缺陷致不能為意
    思表示，或受意思表示，及不能辨識意思表示之效果等語，
    有勘驗筆錄可按。本院再參酌該醫院前出具之診斷證明書記
    載相對人自99年09月28日經由急診入院，同日接受緊急開顱
    及血塊清除手術治療，術後於加護中心繼續治療，99年10月
    08日轉至一般病房，99年10月26日出院，於99年11月02日至
    100 年07月01日期間至該醫院神經外科門診追蹤治療，目前
    因中樞神經遺存顯著障礙，仍呈大小便失禁，無法自理，無
    法從事工作，且生活起居需專人照護等情以觀，應堪信相對
    人已達不能為意思表示或受意思表示，或不能辨識意思表示
    效果之程度，是聲請人聲請對相對人為監護之宣告，自無不
    合，應予准許。
五、再者，聲請人為受監護宣告人之長子，有戶籍謄本可參。本
    院審酌上情，並考量聲請人與受監護宣告人為父子關係，其
    並有意願擔任為受監護宣告人之監護人，由聲請人負責照顧
    ，應屬適任之監護人，符合受監護宣告人之最佳利益，乃依
    民法第1111條第1 項之規定，選定聲請人陳欽典為受監護宣
    告人之監護人。另本院參酌關係人林界森與受監護宣告人亦
    為父子關係，由其擔任為會同開具財產清冊之人，亦屬妥適
    ，依上揭規定，並指定關係人林界森為會同開具財產清冊之
    人。
六、依民事訴訟法第608條第1項，裁定如主文。
中    華    民    國   100    年    11    月    16    日
                   家事法庭     法  官  林秋火
正本係照原本作成。
如不服本裁定關於選定監護人及指定會同開具財產清冊之人等部
分，應於送達後十日內向本院提出抗告狀，並繳納抗告費新臺幣
1千元；其餘關於宣告監護之部分，不得抗告。
中    華    民    國   100    年    11    月    16    日
                                書記官  林麗娟
附錄：
民法第1099條第1項：
監護開始時，監護人對於受監護人之財產，應依規定會同遺囑指
定、當地直轄市、縣（市）政府指派或法院指定之人，於二個月
內開具財產清冊，並陳報法院。